【裁判字號】    89,訴,72
【裁判日期】    890731
【裁判案由】    違反森林法
【裁判全文】
台灣苗栗地方法院刑事判決                            八十九年度訴字第七二號
    公  訴  人  臺灣苗栗地方法院檢察署檢察官
    被      告  甲○○
右列被告因違反森林法案件，經檢察官提起公訴（八十八年度偵字第五九二九號），
本院判決如左：
    主    文
甲○○於他人森林內，擅自墾植工作物，處有期徒刑柒月。緩刑年。
如附圖所示代號A部分之鐵皮屋沒收。
    事    實
一、甲○○明知在他人森林內不得擅自設置工作物。在日據時代父親耕種之土地周邊
    國有保安用地，因宏恩颱風來襲，處高地之不知情林秋東在自有土地上建築鐵皮
    屋致高地上之土方往山下流竄，堵塞水溝之流通，為保持土地側邊水溝之暢通，
    故於民國八十八年五、六月間，在苗栗縣竹南鎮○○里○○段第一二七之六號之
    國有保安用地內，利用暢通水溝之際，未經主管機關即財政部國有財產局之許可
    ，擅自毀損如附圖所示舊有田寮面積四四平方公尺保安用地，開挖整地，並建築
    如附圖所示面積四四平方公尺之鐵皮屋一棟供己放置農具，足生損害水源之涵養
    及水土保持，迄至八十八年十月二十日為苗栗縣政府林務課技士乙○○會同員警
    查獲。
二、案經苗栗縣警察局竹南分局報請臺灣苗栗地方法院檢察署檢察官偵查起訴。
    理     由
一、被告甲○○對於八十八年五、六月間，在前開國有保安用地內，未經主管機關即
    財政部國有財產局之許可，擅自毀損如附圖所示面積四四平方公尺保安林，開挖
    整地，並建築如附圖所示面積四四平方公尺之鐵皮屋一棟供己放置農具，迄至八
    十八年十月二十日為苗栗縣政府林務課技士乙○○會同員警查獲之事實，坦承不
    諱。然否認有何違反森林法之犯行，辯稱：伊等僅係在日據時代父親耕種之土地
    周邊，為保持土地側邊水溝之暢通，原先田寮已毀損再加以重建，不知要經許可
    云云。惟查：苗栗縣竹南鎮○○里○○段第一二七之六號土地，其地目係原、使
    用分區山坡地保育區、使用地類別：國有保安用地，所有權人為中華民國，管理
    者財政部國有財產局，有卷附土地登記簿謄本可稽；又前開土地上遍植林木、草
    叢，此亦觀諸卷附相片八張甚明（偵查卷第十頁以下），是上開土地係屬森林法
    第三條所稱森林，要無疑義。並經証人即苗栗縣政府乙○○於偵查中陳証無訛，
    且被告前揭整地之面積為０．００四四公頃，亦由苗栗縣竹南地政事務所測量屬
    實，有該所以八十九年六月十三日（八九）南地所二字第04373號函檢送之測量
    圖附卷足憑。復被告所開挖整地處，係位於黃泥山坡地半山腰，附近均有林木，
    而本院於八十九年六月九日會同台灣苗栗地方法院檢察署檢察官、苗栗縣政府、
    竹南地政事務所至現場履勘時，該處已有如附圖所示Ａ部分鐵皮屋一棟，亦有本
    院八十九年六月九日勘驗筆錄附卷足憑。按不得因不知法律而免除刑事責任，刑
    法第十六條前段定有明文，是被告雖辯稱不知要經許可，尚不足以免除刑事責任
    。從而被告為設置鐵皮屋之工作物，而於上址森林內開挖整地之犯行明確，應予
    論處。
二、核被告所為係犯森林法第五十一條第一項於他人森林內，擅自墾植工作物罪。又
    被告雖在保安林內犯罪，然犯罪動機因舊有田寮毀損附近側邊高山處泥土流竄，
    為防止水溝阻塞而違法，爰不依森林法第五十一條第三項加重其刑，併此敘明。
    又按山坡地保育條用條例所稱之山坡地係指國有林事業區、試驗用林地、保安林
    地以外，經省市主管機關參照自然形勢、行政區域或保育利用之需要就合於該條
    例第三條各款所列情形之一者，劃定範圍，報請行政院核定公告之公、私有土地
    ，此觀諸該條第三條規定自明；是須於業經核定公告之山坡地上擅自墾植或設置
    工作物等，始有山坡地保育利用條例之適用。經查前開苗栗縣竹南鎮○○里○○
    段第一二七之六號土地，其地目係原、使用分區山坡地保育區、使用地類別：國
    有保安用地，所有權人為中華民國，管理者財政部國有財產局，從而尚難以山坡
    地保育利用條例第三十四條第一項之罪相繩，併此敘明。爰審酌被告犯行所生之
    危害、其他犯罪之動機、目的、手段、被告之生活狀況、品行、智識程度等一切
    情狀，量處如主文所示之刑。又被告未曾受有期徒刑以上刑之宣告，有臺灣高等
    法院被告全國前案紀錄表乙份存卷可參，被告經此教訓當知警惕，本院認所宣告
    之刑，以暫不執行為當，併為緩刑二年之宣告，以啟自新。如附圖所示之鐵皮屋
    為違犯森林法第五十一條之工作物，爰依森林法第五十一條第六項宣告沒收。
三、據上論結，應依刑事訴訟法第二百九十九條第一項前段，森林法第五十一條第一
    項、第六項，刑法第十一條前段、第七十四條第一款，判決如主文。
本案經檢察官黃智勇到庭執行職務。
中      華   民      國      八十九      年    七     月   三十一    日
                                      臺灣苗栗地方法院刑事庭
                                          法  官  張  珈  禎
右正本證明與原本無異。
如不服本判決，應於判決送達後十日內向本院提出上訴狀（應附繕本），上訴於臺灣
高等法院臺中分院。
                                          書記官  楊  慧  萍
中     華       民       國       八十九     年     七    月    三十一  日
森林法第五十一條：
於他人森林內，擅自墾植或設置工作物者，處六月以下五年以上有期徒刑，得併科三
萬元以下罰金。
前項之罪於保安林犯之者，得加重其刑至二分之一。
前二項未遂犯罰之。
犯本條之罪者，其墾植物及工作物沒收之。


司法院資訊處製作；財團法人民間司法改革基金會備份。
